臺灣高等法院民事判決
109年度重上字第8號
上  訴  人  松崗數位文創股份有限公司（原名松崗資產管理股
            份有限公司、文魁資訊股份有限公司）

法定代理人  湯順甄  
訴訟代理人  朱雯彥律師
            王和屏律師
            賴彥杰律師
被 上訴 人  數位瑞崎科技股份有限公司（原名新采國際開發股
            份有限公司）

法定代理人  方鳴濤律師
(即臨時管理人)
訴訟代理人  林峻立律師
            高嘉甫律師
上列當事人間請求給付租金事件，上訴人對於中華民國108年10
月2日臺灣臺北地方法院第一審判決（101年度北重訴字第1號）
提起上訴，被上訴人並為訴之減縮，本院於111年5月3日言詞辯
論終結，判決如下：
    主      文
原判決關於命上訴人給付（除減縮部分外）部分，及該部分假執
行之宣告，暨訴訟費用之裁判（除確定部分外）均廢棄。
上開廢棄部分，被上訴人於第一審之訴及假執行之聲請均駁回。
第一（除確定部分外）、二審（除減縮部分外）訴訟費用均由被
上訴人負擔。　　　　　　　　
    事實及理由
本件於第二審上訴程序中，上訴人法定代理人於民國109年2月
　間由曹來春變更為陳沅榜，同年5月間再由陳沅榜變更為湯順
  甄，有上訴人之公司變更登記表可稽（見本院卷㈠第239頁、卷
  ㈡第293頁），陳沅榜、湯順甄依序聲明承受訴訟，核無不合，
  應予准許。
被上訴人於原審依租賃及不當得利之法律關係，起訴請求上訴
  人給付新臺幣（下同）3億8,307萬1,045元，並就其中8,977萬
  5,560元及其餘部分依序加計自起訴狀繕本送達翌日、101年3
  月6日書狀送達翌日起算之法定遲延利息。原審判命上訴人給
  付3億7,808萬9,036元本息，駁回被上訴人之其餘請求。被上
  訴人就其受不利判決部分未聲明不服，並於本院第二審程序中
  陳明僅依租賃法律關係為請求，並減縮請求金額為3億7,557萬
  5,485元本息（見本院卷㈤第217、235、243頁），核與民事訴
  訟法第446條第1項、第255條第1項第3款規定相符，應予准許
  ；另未繫屬本院部分，下不贅述。　　
被上訴人主張：兩造於93年3月15日簽訂如附表一所示租約①至④
  （下稱租約①至④），上訴人向伊承租該表所示之建物或停車位
  （各約租期、每月租金及押租金數額，詳如同表編號㈠至㈣所載
  ）。詎上訴人自94年9月間起就租約②至④如同表編號㈧所示期間
  之租金，計4億6,769萬5,286元（含稅）未依約給付；扣除伊
  已應返還上訴人押租金3,525萬元、伊於94年3、4月間使用12
  個停車位應付20萬0,540元、上訴人受讓訴外人興隆業股份有
  限公司（下稱興隆業公司）對伊之債權1,617萬8,571元，及上
  訴人前於94至95年間曾以清償為由對伊陸續提存租金4,049萬0
  ,690元，仍欠3億7,557萬5,485元（計算式：467,695,286-35,
  250,000-200,540-16,178,571-40,490,690=375,575,485）（
  下稱系爭租金）未付等情。爰依租賃之法律關係，求為命上訴
  人如數給付，並就其中8,977萬5,560元及其餘部分，依序加計
  自起訴狀繕本送達翌日、101年3月12日書狀送達翌日起算法定
  遲延利息之判決（原審就上開部分為被上訴人勝訴之判決，上
  訴人不服，提起上訴）。答辯聲明：上訴駁回。
上訴人則以：被上訴人就附表一編號㈧備註欄所載之租金請求權
  已罹於時效；另租約④之停車位於95年10月30日當日已遭訴外
  人禁止伊使用，伊就該日之租金亦得行使同時履行抗辯權，拒
  絕給付。又租約①至④部分標的於93年兩造簽約時，雖已遭訴外
  人聲請查封，惟被上訴人曾保證租期內伊得合法繼續使用，伊
  始同意簽立租期均長達15年之4份租約，詎事後伊所承租之建
  物或停車位卻於同表編號㈥所示日期由訴外人陸續透過法院拍
  賣程序取得所有權，致伊無法合法繼續使用（含轉租），需另
  覓其他租賃處所，而受有如附表二所示增加租金支出、喪失預
  期轉租利益、賠付款等損失，復為被上訴人代墊修繕費用，合
  計逾19億元，經與被上訴人本件之請求抵銷後，已無餘款等語
  ，資為抗辯。上訴聲明：㈠原判決不利於上訴人部分廢棄。㈡上
  開廢棄部分，被上訴人在第一審之訴及假執行之聲請均駁回。
查上訴人於93年3月15日與被上訴人簽立租約①至④，向被上訴人
  承租其所（共）有或向他人承租後轉租之建物或停車位，各約
  標的、租期、每月租金及押租金數額，詳如附表一編號㈠至㈣所
  載，並同意上訴人就租約①至③得再行轉租。又上訴人於94至95
  年間曾以清償為由陸續對被上訴人提存租金共4,049萬0,690元
  ，詳如同表編號㈨所載。另被上訴人應返還上訴人押租金3,525
  萬元、償還94年3、4月間使用12個停車位之費用20萬0,540元
  及興隆業公司轉讓予上訴人之債權1,617萬8,571元等情，此為
  兩造所不爭執（見本院卷㈠第13至14、85至86、345、414頁）
  。惟被上訴人主張：上訴人自94年9月間起就租約②至④如附表
  一編號㈧所示期間之租金計4億6,769萬5,286元（含稅）未依約
  給付，扣除前述伊應返（償）還上訴人之押租金等款項，其仍
  欠3億7,557萬5,485元未付等情，則為上訴人所否認，並以前
  揭情詞置辯。爰審認如次：
㈠關於附表一編號㈧備註欄所載租金請求權是否罹於時效部分：
⒈按租金之各期給付請求權，因5年間不行使而消滅。消滅時效，
  自請求權可以行使時起算，並因請求、承認、起訴，或民法第
  129條第2項規定與起訴有同一效力之行為而中斷；除有同法第
  130條至第136條所定情形外，時效中斷者，自中斷之事由終止
  時，重新起算。此觀民法第126條、第128條至第137條規定即
  明。所謂承認，為認識他方請求權存在之觀念表示，僅因債務
  人一方行為而成立，無須得他方之同意；其方式法無明文，以
  書面或言詞、明示或默示，均無不可，且無須一一明示其權利
  之內容及範圍等，以有可推知之表示或舉動為已足。債務人如
  為一部清償、緩期清償、支付利息、提供擔保，或主張債權人
  對其負有債務，而與自己對債權人所負債務為抵銷等情，均可
  視為對於全部債務之承認。又債務人於時效完成後所為之承認
  ，固無中斷時效之可言，然其既明知時效完成之事實而仍為承
  認行為，自屬拋棄時效利益之默示意思表示，且時效完成之利
  益，一經拋棄，即恢復時效完成前狀態，債務人不得再以時效
  業經完成拒絕給付。　
⒉查上訴人就伊於租約②至④存續期間內有系爭租金未付乙節，並
  無爭執，惟辯稱：除伊於94至95年間已對被上訴人清償提存之
  租金外，被上訴人就前述租約如附表一編號㈧備註欄所載之租
  金請求權已罹於時效，伊得拒絕給付云云。惟查：
⑴上訴人前於94至95年間以清償為由陸續對被上訴人提存租金，
  共計4,049萬0,690元乙情，業如前述。其於提存時主張清償94
  年9月15日至95年4月14日間之租金，同時以對被上訴人另有前
  述押租金、停車位使用費用及受讓興隆業公司前述債權等多項
  債權存在，故以之與前述期間之租金互為抵銷，而提存其抵銷
  後之租金餘額等情，有卷附原法院94年度存字第4542、4543、
  4544、4836號、95年度存字第200、800、1399、2060號提存書
  可稽（見原審卷㈠第25至40頁、卷㈡第439至448頁）。
⑵嗣被上訴人於100年4月25日曾發函催告上訴人清償所有欠租，
  上訴人對於其已收受前開信函，亦無爭執（見原審卷㈠第19至2
  4頁、卷㈡第866頁、本院卷㈠第13、85至86頁）。其後，被上訴
  人已於請求後之6個月內（即100年10月24日）起訴，並一部請
  求含租約②至④計至96年4月14日為止之租金共8,977萬5,560元
  （見原審卷㈠第2至3頁），復於101年3月6日擴張至4億0,025萬
  7,955元（未列請求期間），同年月29日減縮為1億1,852萬4,5
  38元（租約②至④依序計至96年11月14日、95年7月14日、96年1
  0月30日止），再於101年11月13日、103年4月14日依序擴張為
  2億1,893萬2,741元（租約②改計至98年3月14日）、3億8,306
  萬6,678元（未列請求期間），嗣於103年4月22日增至3億8,30
  7萬1,045元（租約②改計至100年6月14日；即原審審理範圍）
  ，而有就系爭租金全部債權起訴後曾為減縮後復行擴張之情事
  。
⑶惟上訴人於99年1月23日寄發存證信函通知被上訴人：伊與被上
  訴人訂有前述4份租約，因被上訴人違約而受有損害至少4億5,
  576萬,4,847元，故以之與伊應支付被上訴人之租金債權範圍
  為抵銷等語（見原審卷㈤第130至131頁之存證信函），可認該
  意思表示已到達被上訴人，不因前述信函所列被上訴人之地址
  與該公司登記者未盡相同，或被上訴人之法定代理人邱康寧前
  於98年9月間已遭法院禁止行使被上訴人之董事長及董事職權
  或嗣經主管機關撤銷前述登記而生影響（見原審卷㈠第220至24
  4頁、卷㈢第171至172、244頁）。又上訴人對被上訴人前述租
  金債權為抵銷之表示，含有承認債權存在之意，業如前述，則
  依前開說明，系爭租金債權斯時已屆期者，其請求權時效因前
  述承認而中斷，應自99年1月23日起重新起算5年。至於被上訴
  人就前述期間是否未盡民法第423條之出租人義務，要屬承租
  人是否為同時履行之抗辯而拒絕給付租金，或對被上訴人請求
  債務不履行損害賠償之問題，核與判斷該租金請求權是否罹於
  時效無涉。是上訴人抗辯系爭租金於附表一編號㈧備註欄所載
  期間之請求權，均已罹於時效云云，並無可採。
㈡關於96年10月30日租約④之50個停車位應否付租部分：
　查租約④之50個停車位於96年10月30日當日屬上訴人占有使用
  之期間，此為兩造同意列為不爭執事項，並經上訴人於本院所
  提109年12月9日書狀再次載明（見本院卷㈠第14、85至86、345
  頁、卷㈡第663頁）。嗣上訴人雖以被上訴人於原審所提準備書
  狀㈢及言詞辯論狀（即原審卷㈡第658、718頁）曾表示前開停車
  位於96年10月30日遭第三人禁止使用等語，故其不得向伊請求
  當日之租金云云（見本院卷㈡第822頁），惟參卷附臺灣臺北地
  方檢察署97年度偵字第776號不起訴處分書之記載及上訴人所
  引同案證人黃伯鈞、林建光之證詞，均謂前述停車位係於96年
  11月1日始遭邱康寧糾工以鐵鍊圍住（見原審卷㈤第164至165頁
  、本院卷㈠第216至220、229至230頁），顯見被上訴人於前述
  書狀所為之記載純屬誤繕，自難執為有利於上訴人之認定，故
  其此部分之抗辯，亦無可取。
㈢關於上訴人所為抵銷抗辯有無理由部分：
⒈按出租人依民法第423條規定，應交付合於所約定使用、收益之
  租賃物予承租人，並應於租賃關係存續中保持該租賃物合於約
  定使用、收益之狀態。此項義務，為出租人之給付義務，倘有
  違反，自應負債務不履行之責。又租賃契約之出租人，並不以
  所有權人為必要，就出租人無所有權之物，亦得成立，是出租
  人依前述規定應負之義務，尚不因該租賃物之所有權發生移轉
  而免除。但其如為租賃物之所有權人，而於租賃物交付後，將
  其所有權讓與第三人，且其情形非屬未經公證而約定期限逾5
  年或未定期限之不動產租賃契約者，始依民法第425條第1項之
  規定，可認該項契約對於受讓人仍繼續存在（即法定契約承擔
  ），原出租人因此脫離原租賃關係，不再負擔該契約義務。查
  兩造均不爭執於93年3月15日簽立租約①至④，被上訴人出租其
  所（共）有或向他人承租後轉租之建物或停車位予上訴人，部
  分標的於簽約前、後陸續遭他人聲請強制執行予以查封（詳如
  附表一編號㈤），嗣因拍定或承受等故而於同表編號㈥所示時間
  分別移轉其所有權予他人等情（見本院卷㈣第151至152頁、卷㈤
  第161至164頁）。而租賃物之交付及保持義務，乃為出租人最
  主要之給付義務，被上訴人既於簽約時明知有部分標的遭他人
  聲請查封，日後有因拍賣移轉所有權，且其無法另取得拍定(
  承受）人同意其繼續使用（含轉租）之可能，卻仍同意與被上
  訴人簽立租期長達15年之各約，且未辦理公證，亦未商議以特
  約排除其於租期內始終應負之交付及保持義務，甚至還於各約
  第1條中明載同意「當然保證其產權所有及一切合法使用之權
  利」，及租約①至③文末備註上訴人得再行轉租（見原審卷㈡第6
  24至635頁）。嗣系爭租約①至④於租期內，倘發生前述無法繼
  續使用之事實，並造成上訴人受有損害，依前說明，此項風險
  自應由被上訴人承擔，尚不因上訴人於簽約時亦知前述查封情
  事，即可認被上訴人因此得免除其義務而不負債務不履行責任
  ，或上訴人乃與有過失。反之，上訴人亦不得「僅」以前述所
  有權移轉之事實，即謂被上訴人已無法履行其租賃物之交付及
  保持義務，主張行使同時履行抗辯權而拒付租金。
⒉又二人互負債務，而其給付種類相同，並均屆清償期者，各得
  以其債務，與他方之債務，互為抵銷，民法第334條定有明文
  。茲就上訴人主張抵銷如附表二所示之各項債權（見本院卷㈣
  第369頁）是否有據，審認如后：　
⑴關於齊林環球管理顧問股份有限公司（下稱齊林公司）等兩家
  公司賠付款部分：
①上訴人主張：租約③之B2層於95年5月5日由訴外人統一安聯人壽
  股份有限公司（下稱安聯人壽）承受取得所有權（被上訴人就
  此僅請求上訴人給付計至同年5月4日為止之租金），伊於96年
  1月22日與取得該層合法出租權之齊林公司另達成賠償協議，
  同意就95年4月26日至同年9月30日（共158天）使用B2層之占
  用行為給付該公司350萬元做為賠償（日賠償額約2萬2,152元
  ，元以下四捨五入，下同）等情，業據提出與所述相符之協議
  書及付款支票為憑（見原審卷㈡第620至621頁、卷㈤第155至156
  、195至196頁）。依前事實，堪認被上訴人於前述標的移轉所
  有權後確未能盡到使上訴人得以繼續合法使用之義務，並致使
  上訴人遭齊林公司求償，惟該公司就95年4月26日至5月4日並
  無權主張前述求償權（計算式：9天×2萬2,152元＝19萬9,368元
  ）；且上訴人於95年5月5日至同年9月30日(共4月又26天）間
  依兩造契約原應給付B2層租金(含稅）計266萬3,721元【計算
  式：（B2層每月租金含稅後為54萬7,340元〈即350萬元×28/188
  ×1.05，元以下四捨五入，下同〉×4＝218萬9,360元）＋（54萬7,
  340元×26/30＝47萬4,361元）＝266萬3,721元；見原審卷㈡第781
  頁反面、第903頁、本院卷㈠第32、430頁）。準此，上訴人因
  被上訴人未盡前述義務而實際受損之合理金額計為63萬6,911
  元（計算式：350萬元-266萬3,721元-19萬9,368元＝63萬6,911
  元）。
②上訴人主張：租約②之3樓部分於100年5月26日由龍巖股份有限
  公司（下稱龍巖公司）拍定取得所有權，伊於98年間已將該樓
  層轉租臺灣無印良品股份有限公司（下稱無印良品公司）使用
  ，租期至103年8月31日止，龍巖公司嗣向無印良品公司起訴請
  求100年5月26日至同年8月31日，經他案判命其應給付192萬元
  本息確定；無印良品公司復向伊起訴請求損害賠償，雙方嗣於
  105年1月8日經本院103年度上更㈠字第110號和解成立，伊同意
  賠償該公司157萬5,000元在案，業據提出與所述相符之他案判
  決及和解筆錄（見本院卷㈡第459至472頁），足認被上訴人於
  前述標的移轉所有權後確未能盡到使上訴人（含其轉租人）得
  以繼續合法使用之義務，並遭相關權利人求償，致受有前述損
  害，應由被上訴人如數賠償。加上前述①部分，共計221萬1,91
  1元(計算式：63萬6,911元＋157萬5,000元＝221萬1,911元）。
⑵關於租金增加支出及增加裝潢支出共計2億2,340萬0,994元部分
  ：　
  上訴人主張：租約①至④所示建物或停車位因陸續遭拍賣移轉所
  有權，被上訴人無法繼續履行其提供義務，致伊需另行承租，
  經委由訴外人聯捷聯合會計師事務所評估，該所會計師胡立三
  於101年9月30日出具合理性評估意見書，結論為伊就所受裝潢
  支出、增加租金、免租裝潢期之租金等項支出及違約金等項，
  得向被上訴人主張抵銷2億2,340萬0,994元等情，固據提出該
  合理性評估意見書、聯立會計師事務所110年11月2日函文（含
  附件）及引證人胡立三之證詞為憑（見本院卷㈣第370至375、4
  81至515、586至593頁）。惟前述合理性評估意見書乃為上訴
  人自行委請會計師事務所就本件訴訟其可能之勝敗及得主張抵
  銷金額（含違約金）等項所為之評估，且無相關單據可供被上
  訴人檢核及本院審認是否屬實，自難逕採為認定上訴人得向被
  上訴人主張抵銷損害額之依據，故上訴人此部分之主張，難以
  遽採。
⑶關於無法使用本件租賃物而於歷年財報認列之租賃改良損失及
  改列閒置資產之損失共1億2,945萬3,676元（即3,946萬4,676
  元＋8,998萬9,000元）部分：
　上訴人主張：租約①至④所示建物或停車位因陸續遭拍賣移轉所
  有權，被上訴人無法繼續履行其提供義務，致伊需另行承租，
  原裝潢及設備無法沿用，受有於歷年財報認列之租賃改良損失
  及改列閒置資產之損失共1億2,945萬3,676元等情，固據提出
  該公司之94、95年度財務季報表暨核閱報告書（見本院卷㈣第9
  7至104頁）及前揭合理性評估意見書為憑。惟前述財報及合理
  性評估意見書，均乏相關單據可供被上訴人檢核及本院審認是
  否屬實，自難逕採為認定上訴人所稱損害之依據，故上訴人此
  部分之主張，亦無可採。
⑷關於租約①至④所示11樓、5樓、2樓、1樓、B2層、B3層等建物改
  向他人承租所生租金等損失，計3億3,077萬4,856元（即492萬
  5,788元＋105萬2,589元＋2,740萬2,292元＋1億1,786萬5,006元＋
  1億2,488萬7,333元＋4,462萬1,820元＋1,002萬0,028元）部分
  ：
①查租約①之11樓建物於查封拍賣之94年5月24日經執行法院裁定
  除去兩造間之租賃關係，同年9月5日由兆豐金融控股股份有限
  司公司承受，並於該月30日完成所有權移轉登記，致上訴人於
  前述租賃關係經除去後已無法繼續合法使用前開建物，提前同
  年7月7日對上訴人合法終止租約生效等情，乃為兩造所不爭執
  。上訴人主張伊因此於94年6月30日被迫搬遷，致生裝潢損失(
  含電信工程、辦公室裝潢與追加、冷氣空調、窗簾、中庭、裝
  修等項工程）445萬4,593元、支付搬遷員工薪資18萬6,950元
  及賠償伊轉租客戶終止租約之損失28萬4,245元，計492萬5,78
  8元等情，固提出存證信函、發票、工程承攬契約、租約終止
  協議書、95年度北簡字第29259號宣示判決筆錄為憑（見原審
  卷㈡第618至619、840頁、卷㈤第197至223頁）。惟其所提單據
  無法證明實際施工處所、搬遷時前是否仍然存在且已無殘值；
  另支付員工薪資部分則未據提出任何證據以實其說，復為被上
  訴人所否認（見原審卷㈥第72至74頁），應認僅其賠償轉租客
  戶所生相關費用28萬4,245元部分為有據；逾之尚難為有利於
  上訴人之認定。
②租約②之2、5樓及租約③之B3層等部分，依序於100年2月14日、
  同年3月8日由訴外人國寶服務股份有限公司（下稱國寶服務公
  司），及98年9月16日由宏泰人壽股份有限公司（下稱宏泰人
  壽）拍定取得所有權。上訴人主張：伊於100年4月20日至103
  年2月19日匯付國寶服務公司之租金總額較兩造租約②之原訂租
  金總額增加2,740萬2,292元、105萬2,589元，及於98年10月1
  日至105年9月30日匯付其恒輝不動產開發股份有限公司等後手
  之租金，較租約③之原訂租金總額增加1,002萬0,028元，而受
  有前述損害等情（見本院卷㈠第422頁、卷㈡第517頁、卷㈣第369
  、369-1頁），固提出存摺紀錄及交易明細查詢資料為憑（見
  本院卷㈡第519至648頁），惟前述資金流向並無法證明係用於
  給付租金，上訴人亦未再進一步提出其與前述後手簽立之租約
  為佐，自難徒以前述資料即遽信此為其向後手承租所生之差額
  ，故無足採。
③租約③之1樓部分於94年12月30日由亞洲信託投資股份有限公
  司（下稱亞洲信託公司）承受取得所有權，上訴人主張：伊於
  95年1月16日起陸續與亞洲信託公司及其後手新光人壽股份有
  限公司簽立租約，而於95年1月16日至103年4月15日期間，較
  兩造原定租額（98年9月14日前之1樓每月含稅租金為195萬4,7
  87元（含稅），自第6年起逐年調高3％；見原審卷㈡第781頁
  反面），因此增加如附表三之租金支出，共2億4,275萬2,348
  元等情（見本院卷㈣第369頁、卷㈠第428至429頁、原審卷㈡
  第909頁、卷㈢第55頁），業據提出相符之公證租賃契約書及
  付款資料為憑（見原審卷㈡第906至908、918至942頁、卷㈢第
  53至55頁反面、第62至112頁），堪認上訴人確因被上訴人未
  能確保其繼續合法使用前開建物之權利，而受有前述損失，得
  如數向被上訴人請求賠償。
④租約③之B2層部分於95年5月5日由安聯人壽承受取得所有權，上
  訴人主張：伊於95年10月1日另與取得該層合法出租權之齊林
  公司簽立租約，約定租期至97年12月31日為止（共2年3個月）
  ，每月租金220萬元（含稅），於前述租賃期間，較兩造原租
  金即每月租金54萬7,340元（含稅），增加租金支出共4,462萬
  1,820元【計算式：（220萬元-54萬7,340元＝165萬2,660元）×
  27＝4,462萬1,820元】等情(見原審卷㈡第912頁、卷㈤第89頁反
  面至第90頁、本院卷㈠第430頁），業據提出與相符之租賃契約
  書及付款資料為憑（見原審卷㈡第910至912、944至948、981至
  992頁），故此部分之損失主張，亦屬有據。是加計前述①、③
  應准許之28萬4,245元、2億4,275萬2,348元後，共2億8,765萬
  8,413元。
⑸關於租約①至④所受轉租利益損失部分：
①租約①之11樓建物原為訴外人大亞百貨股份有限公司所有，並於
  93年2月26日將之出租興隆業公司，約定興隆業公司得再行轉
  租，並以其實際轉租收入之40％計收租金；興隆業公司於同年
  月27日將之轉租被上訴人，約定被上訴人亦得再行轉租，並以
  每月未稅之轉租或抽成收入之75％計付租金；嗣上訴人於同年9
  月15日與被上訴人簽立租約①，約定每月租金75萬元（另加計5
  %營業稅，第6年起逐年調高3%），並得再行轉租等情，有前述
  租約在卷可按（見原審卷㈡第633、663至665頁）。佐以上訴人
  同時簽立租約①至④之建物及停車位，擬做為綜合商場使用，轉
  租利益應更加豐厚，是扣除相關營運成本後，每月應仍有至少
  按其未稅租金數額25％之轉租利益存在。惟上訴人因系爭租賃
  關係經執行法院裁定除去，無法繼續合法占有使用，因此於94
  年7月7日提前終止租約，業如前述。堪認上訴人於94年7月8日
  至108年9月14日間至少受有轉租利益損失共計3,603萬9,288元
  之損失（計算式：⑴94年7月8日至98年9月14日每月租金（未稅
  ，下同）為75萬元，該期間之轉租利益損失為：（75萬元×25%
  ×50＝937萬5,000元）＋（75萬元×25%×6/31＝3萬6,290元）＝941
  萬1,290元；⑵第6年起逐年調高3%，故於98年9月15日起至108
  年9月14日止之轉租利益損失為：（77萬2,500元＋79萬5,675元
  ＋81萬9,545元＋84萬4,131元＋86萬9,455元＋89萬5,539元＋92萬2
  ,405元＋95萬0,077元＋97萬8,579元＋100萬7,936元＝885萬5,842
  元）×12×25%＝2,656萬7,526元，合計3,597萬8,816元)。上訴
  人主張以他案認定該建物其他樓層之櫃位不當得利數額做為評
  估其轉租利益之標準，難認與上情相符，尚無可採。
②又租約②之2至5樓建物依序於100年2月14日、100年5月26日、10
  0年3月8日由國寶服務等公司拍定取得所有權，被上訴人未證
  明其於前述建物所有權移轉後已取得國寶服務等公司同意其或
  上訴人得繼續合法使用，足認上訴人唯恐損失擴大，而於前述
  所有權移轉後，不敢貿然再行轉租，致生該項利益之損失。參
  酌前述標準，堪認上訴人於100年5月26日至108年9月14日間受
  有轉租利益損失，已達1億8,065萬3,516元（計算式：自98年9
  月15日起原定租額600萬元逐年調高3%，故於100年5月26日至1
  08年9月14日止之轉租利益損失為：（636萬5,400元×3＋636萬5
  ,400元×19/31＝2,299萬7,574元）×25%＋（655萬6,362元＋675萬
  3,053元＋695萬5,645元＋716萬4,314元＋737萬9,243元＋760萬0,
  620元＋782萬8,639元＋806萬3,498元＝5,830萬1,374元）×12×25
  %＝1億8,065萬3,516元)。是加計前述①應准許之3,597萬8,816
  元，共2億1,663萬2,332元，本件無續行審認上訴人其餘抵銷
  抗辯是否有據之必要，併此敘明。
⑹從而，上訴人主張其對於被上訴人前述債權存在（計算式：221
  萬1,911元＋2億8,765萬8,413元＋2億1,663萬2,332元＝5億0,652
  萬2,656元），並主張以之與被上訴人本件請求（即3億7,557
  萬5,485元）為抵銷，故被上訴人對伊已無系爭租金債權存在
  等語，即屬有據。
綜上所述，被上訴人依租賃之法律關係，請求上訴人給付3億7,
  557萬5,485元，及其中8,977萬5,560元部分自起訴狀繕本送達
  翌日、其餘部分自101年3月12日書狀送達翌日起至清償日止，
  按年息5%計算之利息，為無理由，不應准許。從而原審就上開
  不應准許部分，為上訴人敗訴之判決，並附條件為假執行及免
  為假執行之宣告，自有未洽。上訴意旨指摘原判決此部分不當
  ，求予廢棄改判，為有理由，應由本院廢棄改判如主文第二項
  所示。
本件事證已臻明確，兩造其餘攻擊、防禦方法及舉證，經核與
  判決結果無影響，爰不逐一論列，附此敘明。
據上論結，本件上訴為有理由，爰判決如主文。
中　　華　　民　　國　　111 　年　　5　　月　　31　　日
                  民事第七庭    
                      審判長法  官  李昆霖
                            法  官  譚德周
                            法  官  林翠華
正本係照原本作成。
如不服本判決，應於收受送達後20日內向本院提出上訴書狀，其
未表明上訴理由者，應於提出上訴後20日內向本院補提理由書狀
（均須按他造當事人之人數附繕本）上訴時應提出委任律師或具
有律師資格之人之委任狀；委任有律師資格者，另應附具律師資
格證書及釋明委任人與受任人有民事訴訟法第466 條之1第1項但
書或第2項所定關係之釋明文書影本。如委任律師提起上訴者，
應一併繳納上訴審裁判費。
中　　華　　民　　國　　111 　年　　5 　　月　　31　　日
　　　　　　　　　　　　　  書記官  陳褘翎　　　　　
附表一：
編號    項   目   租約①   租約②   租約③   租約④  ㈠   租賃標的 臺北市○○○路0段00號11樓 同號2至5樓  同號1樓、B1至B3層 同號B4至B5，計201個停車位   所有權人大亞百貨，承租人興隆業公司；被上訴人為次承租人，並於承租後再轉租上訴人（原審卷㈠P.299反面、P.307） 2樓為被上訴人 所有；3至4樓 為成霖建設股 份有限公司（ 原名甘霖建設 股份有限公司 ，下稱成霖公 司或甘霖公司 ）所有；5樓為 上開2人共有各 1/2。被上訴人 為出租人兼承 租人，上訴人 為次承租人（ 原審卷㈠P.329 至336、卷㈡P. 642至643） 所有權人聯業建設股份有限公司（下稱聯業公司），被上訴人為承租人，上訴人為次承租人，嗣聯業公司於95年7月14日與被上訴人終止租約（原審卷㈠P.300反面、P.309、310、337至339、卷㈡P.640至641） 其中50個為成霖公司所有，另151個為聯業公司所有，被上訴人分別向其等承租後轉租上訴人，嗣聯業公司於95年6月14日與被上訴人終止租約收回151個車位（原審卷㈠P.301反面、P.313） ㈡  租賃期間 93年9月15日至108年9月14日 93年9月15日至108年9月14日 93年9月15日至108年9月14日 93年6月15日至108年9月14日  ㈢      每月租金    75萬元（另加計5%營業稅，第6年起逐年調高3%） 600萬元（另加計5%營業稅，第6年起逐年調高3%） 350萬元（另加計5%營業稅，第6年起逐年調高3%） 150萬元（另加計5%營業稅，第6年起逐年調高3%） ㈣    押租金        225萬元   1,800萬元   1,050萬元    450萬元   合計：3,525萬元       ㈤        查封日期 簽約時已查封 2樓：94年8月25日 1樓：90年2月22日 95年9月8日（50個停車位）    3至4樓：95年9月8日 B1、B3：90年2月27日     5樓：94年8月25日（被上訴人持分）、97年5月19日（成霖公司持分） B2：89年12月7日      ㈥    權利移轉證書送達日期 （見本院卷㈤P.161至163、237至243）  94年9月5日(兆豐資產公司承受，同年9月30日完成登記 ） 5樓：100年3月8日（國寶服務公司拍定，同年3月17日完成移轉登記） 1樓：94年12月30日（亞洲信託公司承受，95年1月16日完成移轉登記） B4、B5共201個停車位： 1.94年8月31日 （龍星昇第七資產管理股份有限公司承受取得其中6個車位，同年8月31日完成登記） 2.100年5月26日（龍巖公司拍定取得其中50個車位，同年6月15日完成登記）    3、4樓：100年 5月26日（龍巖 公司拍定，同 年6月15日完成 移轉登記） B1、B3：宏泰人壽於98年9月16日完成移轉登記 【註】上訴人於95年7月15日已對被上訴人終止租約     2樓：100年2月14日（國寶服務公司拍定，同年3月17日完成移轉登記） B2：95年5月5日（安聯人壽公司承受，同年月30日完成登記）  ㈦    租約終止 上訴人於94年7月7日終止租約              ㈧            被上訴人請求給付租金之期間 （見本院卷㈤P.237至243）                 無       5樓：94年9月15日至100年3月7日 1樓：94年9月15日至94年12月29日 94年9月15日至 96年10月30日 （94年9月15日 至95年6月14日 以195個車位計算；95年6月15日至96年10月30日以50個車位計算）    4樓：94年9月15日至100年5月25日 B1：94年9月15日至95年7月14日（上訴人終止租約）     3樓：94年9月15日至100年5月25日 B2：94年9月15日至95年5月4日     2樓：94年9月15日至100年2月13日 B3：94年9月15日至95年7月14日（上訴人終止租約）     小計：4億2,559萬0,396元(含 稅) 小計：2,274萬 6,156元(含稅)  小計：2,022萬2,732元(含稅)    合計：3億7,557萬5,485元（含稅）      【註】上訴人抗辯除後述提存金額外，被上訴人就94年9月15日至95年10月24日、98年3月15日至98年4月22日間之請求權罹於時效（見本院卷㈡P.683至688、卷㈣P.63、卷㈤P.94至98） 【註】上訴人 抗辯除後述提存金額外，被上訴人依序就1樓、B1至B3自94年9月15日至95年1月15日、同年7月14日、同年5月29日、同年7月14日間之請求權罹於時效（見本院卷㈡P.688至691、卷㈤P.98至100） 【註】上訴人抗辯除後述提存金額外，被上訴人就94年9月15日至96年6月14日、95年6月15日至96年10月30日間之請求權罹於時效（見本院卷㈡P.691至692、卷㈤P.100至101）    ㈨     上訴人清償提存租金之期間 （見原審卷㈠P.25至40）  94年9月15日至95年4月14日（94年度存字第4543、4836號、95年度存字第205、800、1399、2060號；含94年11月份租金於提存時全額主張抵銷） 94年9月15日至95年4月14日（94年度存字第4544、4836號、95年度存字第205、800、1399、2060號；含94年11月份租金於提存時全額主張抵銷） 94年9月15日至95年4月14日（94年度存字第4542、4836號、95年度存字第205、800、1399、2060號；含94年11月份租金於提存時全額主張抵銷）    合計：4,049萬0,690元   




























































附表三：（參原審卷㈡第909頁、卷㈢第55頁；金額：元；元以下
四捨五入）
甲欄  乙欄 丙欄 丁欄 戊欄 備註 期間 （年.月.日/月數）  租金 （含稅）/月 原系爭租約③之租金（含稅）/月 與系爭租約③之租金價差/月（乙-丙） 租賃期間之租金價差（丁×甲）  與亞洲信託公司間之租賃契約期間 95.1.16~96.4.15/15個月 3,850,000 1,954,787 1,895,213 28,428,195 被證38  96.4.16~97.4.15/12個月 3,860,000 1,954,787 1,905,213 22,862,556 被證39  97.4.16~97.11.15/7個月 4,000,000 1,954,787 2,045,213 14,316,491 被證40  97.11.16~98.4.15/5個月 4,000,000（雙方另外約定以未稅額繳付租金，實付3,809,524〈400萬÷1.05〉） 1,954,787 1,854,737 9,273,685 被證40  98.4.16~98.9.14/5個月 3,810,000 1,954,787 1,855,213 9,214,225（價差×5個月-1日〈＝價差÷30〉） 被證41  98.9.15~99.4.15/7個月  2,013,431 1,796,569 12,635,869（價差×7個月＋1日〈＝價差÷30〉）   99.4.16~99.9.14/5個月 3,810,000 2,013,431 1,796,569 8,922,959（價差×5個月-1日〈＝價差÷30〉） 被證42  99.9.15~100.4.15/7個月  2,073,834 1,736,166 12,211,034（價差×7個月＋1日〈＝價差÷30〉）   戊欄小計（A）：117,865,014       100.4.16~100.9.14/5個月 3,970,000 2,073,834 1,896,166 9,417,624（價差×5個月-1日〈＝價差÷30〉） 被證60  100.9.15~101.4.15/7個月  2,136,049 1,833,951 12,898,789（價差×7個月＋1日〈＝價差÷30〉）   101.4.16~101.9.14/5個月 5,650,000 2,136,049 3,513,951 17,452,623（價差×5個月-1日〈＝價差÷30〉） 被證61  101.9.15~102.4.15/7個月  2,200,130 3,449,870 24,264,086（價差×7個月＋1日〈＝價差÷30〉）   戊欄小計（B）：64,033,122      與新光人壽公司間之租賃契約期間 102.4.16~102.9.14/5個月 7,310,000 2,200,130 5,109,870 25,379,021（價差×5個月-1日〈＝價差÷30〉） 被證62  102.9.15~103.4.15/7個月  2,266,134 5,043,866 35,475,191（價差×7個月＋1日〈＝價差÷30〉）   戊欄小計（C）：60,854,212      戊欄總計：A＋B＋C＝117,865,014＋64,033,122＋60,854,212＝242,752,348